臺灣高等法院臺中分院刑事判決　　　　　96年度上訴字第39號
上　訴　人
即　被　告　乙○○
選任辯護人　楊雯齡律師
上列上訴人因毒品危害防制條例案件，不服臺灣臺中地方法院95
年度訴字第2659號中華民國九十五年十一月二十八日第一審判決
（起訴案號：臺灣臺中地方法院檢察署95年度偵字第18496號）
，提起上訴，本院判決如下：
      主  文
原判決撤銷。
乙○○連續幫助共同連續販賣第二級毒品，處有期徒刑貳年，緩
刑肆年，緩刑期內付保護管束。扣案之0000000000號行動電話壹
支沒收。
      事  實
一、乙○○綽號「提芬」（Teven），明知含MDMA或MDA成分之藥
    丸（即俗稱搖頭丸，下稱搖頭丸)、Ｋ他命業經毒品危害防
    制條例分別列為第二級、第三級毒品，不得非法販賣，竟仍
    ：
（一）基於幫助販賣第二級毒品搖頭丸及第三級毒品Ｋ他命之概
      括犯意，先於民國（下同）95年4月1日13時59分許，在臺
      中市南屯區○○○○街256號「剪青絲美髮店」內，接獲綽
      號「ＰＰ」之紀晏陞（起訴書誤載為紀宴陞）打至門號00
      00000000號之電話，欲找謝明昌至「論情」汽車旅館，販
      賣第二級毒品搖頭丸（代號「衣服」）三顆及第三級毒品
      Ｋ他命（代號「褲子」）二瓶予買家，並收取對價新臺幣
      （下同）3800元，乙○○接聽電話後，明知紀晏陞、謝明
      昌二人係在販賣上開搖頭丸、Ｋ他命，竟仍將紀晏陞要求
      謝明昌前往販賣上開搖頭丸、Ｋ他命之事，轉告謝明昌，
      而幫助紀晏陞、謝明昌二人販賣第二級毒品搖頭丸、第三
      級毒品Ｋ他命，之後，謝明昌即與紀晏陞基於販賣第二級
      毒品搖頭丸及第三級毒品Ｋ他命之犯意聯絡，由謝明昌前
      往臺中市○○路之論情汽車旅館，將上開總價3800元之搖
      頭丸三顆及Ｋ他命二瓶售予使用0000000000門號綽號「阿
      威」之李耀祖。
（二）又承前幫助販賣第二級毒品及第三級毒品之概括犯意，於
      95年4月4日20時35分許，接獲紀晏陞打至門號0000000000
      號之電話，欲找謝明昌至蒂那，販賣第二級毒品搖頭丸二
      顆及第三級毒品Ｋ他命一瓶予買家，並收取對價2100元，
      乙○○接聽上開電話後，明知紀晏陞、謝明昌二人係在販
      賣上開搖頭丸、Ｋ他命，竟仍將紀晏陞要求謝明昌前往販
      賣上開搖頭丸、Ｋ他命之事，轉告謝明昌，而幫助紀晏陞
      、謝明昌二人販賣第二級毒品搖頭丸、第三級毒品Ｋ他命
      ，之後，經謝明昌與紀晏陞聯絡，二人遂基於販賣第二級
      毒品搖頭丸及第三級毒品Ｋ他命之犯意，由謝明昌前往臺
      中市○○○路之蒂那，將上開總價2100元之搖頭丸二顆及
      Ｋ他命一瓶售予使用0000000000門號綽號「阿威」之李耀
      祖。
    嗣於同年4月27日18時20分許，在臺中市南屯區○○○○街256
    號「剪青絲美髮店」為警搜索查獲，並在上址二樓謝明昌、
    乙○○二人共同使用房間內，扣得紀晏陞所有之Ｋ他命10瓶
    （共重21公克）、Ｋ他命18包（共重715. 4公克）、分裝袋
    1包、大麻（毛重1.1公克）及吸管1支、謝明昌所有之搖頭
    丸2包（共重10.7公克），及乙○○使用之門號0000000000
    、0000000000號之行動電話各1支、謝明昌所使用之門號000
    0000000、0000000000號行動電話各1支。
二、案經彰化縣警察局彰化分局報請臺灣臺中地方法院檢察署檢
    察官偵查起訴。
      理  由
一、訊據被告乙○○坦承接聽上開二通電話之事實，惟矢口否認
    有幫助販賣第二級、第三級毒品犯行，辯稱：我只告訴謝明
    昌，紀晏陞找他，沒有告訴他賣毒品的事情云云，於原審先
    辯稱：（指95年4月1日）紀晏陞是要謝明昌送，但是找不到
    謝明昌，所以打我的電話，但是要找謝明昌去送，因為我都
    在忙髮廊的事情，他也沒有要我幫忙送，後來我也沒有幫他
    送；另情形（指95年4月4日）也是一樣。他知道我會轉告給
    謝明昌。但我後來沒有轉告謝明昌云云（見原審卷第23、24
    頁），嗣坦承：我有轉告謝明昌等語（見原審卷第95頁）。
    經查：
（一）被告確有於上揭時地接聽紀晏陞撥打至0000000000之二通
      電話，紀晏陞亦有在95年4月1日之電話中，要求接聽電話
      之被告，送代號「衣服」即搖頭丸三顆及代號「褲子」即
      Ｋ他命二瓶至「論情」予買家，並收取對價3800元，另紀
      晏陞於95年4月4日之電話中，要求接聽電話之被告，送搖
      頭丸二顆及Ｋ他命一瓶至蒂那予買家，並收取對價2100元
      等情，業據被告於原審法院自承該二通電話確係其所接聽
      等語（原審卷第23、24、108頁），核與證人紀晏陞於原
      審法院證稱：4月4日這通電話是與乙○○對話等語相符（
      原審卷第102頁），並有紀晏陞於上揭時間以0000000000
      與被告接聽之0000000000號電話通聯之監聽譯文在卷可佐
      （臺灣彰化地方法院檢察署95年度偵字第4056號卷，下稱
      偵卷，第60、61頁）；惟紀晏陞雖在電話中要求接聽電話
      之被告至論情、蒂那與買家進行上揭搖頭丸、Ｋ他命之交
      易，惟其真意係要求接聽電話之被告，將上開交易之地點
      、販賣毒品之數量、種類及對價，轉告謝明昌，由謝明昌
      前往販賣等情，亦據被告於原審法院陳明：他（指紀晏陞
      ）會打我那支電話要找謝明昌，因為紀晏陞知道我會轉告
      謝明昌，他就是要我轉告謝明昌說要送幾件衣服、幾件褲
      子到哪裡，這種情形大約有二次，差不多就是4月1日、4
      月4日這二次等語（原審卷第94頁），核與證人紀晏陞於
      原審法院證稱：（檢察官問：你跟乙○○說（指在電話中
      ）送毒品的地點，目的為何？）我是要請他轉達給謝明昌
      等語（原審卷第102頁）相符，亦堪認定。
（二）且被告接聽電話後，並未直接前往論情、蒂那販賣毒品搖
      頭丸、Ｋ他命予買家，而係將紀晏陞要求前往販賣毒品之
      事，轉告謝明昌等情，亦據被告於警詢、原審多次陳明在
      卷，被告於警詢供稱：（指95年4月1日）是我叫謝明昌起
      來送貨的等語（偵卷第15頁），於原審供稱：（指4月4日
      ）我轉告謝明昌，謝明昌再與紀晏陞聯絡等語（原審卷第
      108頁），且於原審詳述：他（指紀晏陞）會打我那支電
      話要找謝明昌，因為紀晏陞知道我會轉告謝明昌，他就是
      要我轉告謝明昌說要送幾件衣服、幾件褲子到哪裡，這種
      情形大約有二次，差不多就是4月1日、4月4日這二次。（
      審判長問：95年4月1日、4月4日這二次，紀晏陞有打電話
      請你轉告謝明昌，要謝明昌送搖頭丸、Ｋ他命到「論情」
      、「蒂那」，還是沒有說地點？）有，也有說地點，我也
      有轉告謝明昌等語（原審卷第94、95頁），證人謝明昌亦
      當庭表示被告上揭陳述沒有錯（原審卷第95頁），且證人
      謝明昌於原審亦證稱：（檢察官問：4月4日當天你有無親
      自接到紀晏陞的電話？）好像沒有。（那你如何知道紀晏
      陞要向你借毒品？）因為乙○○有跟我說，紀晏陞有打電
      話找我，至於是否有提到要向我借毒品，我忘記了等語（
      原審卷第85頁），互核相符，再參以證人紀晏陞於原審亦
      證稱：（檢察官問：你跟乙○○說送毒品的地點，目的為
      何？）我是要請他轉達給謝明昌。‥‥（檢察官問：你請
      乙○○轉達的這幾次，乙○○是否有轉達給謝明昌？）應
      該有。因為謝明昌後來會打電話給我，詢問內容，就是跟
      我確認等語（原審卷第103頁），由被告、謝明昌、紀晏
      陞上開歷次陳述，足認被告確有將紀晏陞要求前往論情、
      蒂那販賣搖頭丸、Ｋ他命之事轉告謝明昌，且被告明知紀
      晏陞、謝明昌二人係從事販賣搖頭丸、Ｋ他命，竟仍為謝
      明昌、紀晏陞二人販賣搖頭丸、Ｋ他命之事提供助力，被
      告確係出於幫助紀晏陞、謝明昌販賣第二級毒品搖頭丸、
      第三級毒品Ｋ他命之犯意，且該轉告交易細節之行為，係
      屬販賣第二級毒品及第三級毒品之構成要件以外之幫助行
      為亦明。
（三）再按刑法上之幫助犯，以正犯已經犯罪為構成要件，故幫
      助犯無獨立性，如無他人犯罪行為之存在，幫助犯即無由
      成立，最高法院60年臺上字第2159號判例可資參照。謝明
      昌接獲被告轉告之交易毒品訊息後，亦依紀晏陞提供之地
      點、毒品種類、對價或買家電話等，而分別前往臺中市○
      ○路之論情、臺中市○○○路之蒂那販賣搖頭丸、Ｋ他命
      予持用0000000000門號綽號「阿威」之李耀祖，並收取紀
      晏陞所稱之對價後，再將價金轉交予紀晏陞等情，亦據證
      人謝明昌於原審證稱：（審判長問：你幫紀晏陞送到論情
      的那次，是否記得送什麼毒品，數量多少？）搖頭丸、Ｋ
      他命都有，數量忘記了，有當場收錢等語（原審卷第94頁
      ）；並據證人紀晏陞於原審證述：（檢察官問：4月1日、
      4月4日這二次你打電話給000000000請對方幫你送毒品，
      最後是否有送給買家？）有，這二件都有送到，我錢都有
      收到等語（原審卷第102頁），並證稱：（法官問：4月1
      日送毒品到論情的代價，是何人交給你的？）謝明昌。‥
      等語（原審卷第107頁）；並據證人李耀祖於警詢供稱：
      （警問：你於95年4月1日13時57分54秒、95年4月1日14時
      52分8秒以行動電話0000000000號打電話給ＰＰ（紀晏陞
      ）所持用之0000000000號，電話中提及「ＰＰ麻煩幫我送
      東西到論情，就3件衣服2件褲子‥‥」等語是何意思？）
      上揭譯文皆屬實，該譯文係我與紀晏陞之對話，其對話內
      容為我向紀晏陞購買毒品搖頭丸及Ｋ他命‥‥我與紀晏陞
      有完成毒品交易，紀晏陞與我對話後，紀晏陞叫一名我不
      認識之男子，拿三顆搖頭丸、二瓶Ｋ他命至臺中市「論情
      汽車賓館」附近交給我，然後我將新臺幣3600元交給我不
      認識之男子‥‥面貌我沒看清楚等語（臺灣彰化地方法院
      95年度偵字第4060號第185頁），證人李耀祖於偵訊亦坦
      承係以手機0000000000打給綽號ＰＰ的手機0000000000號
      ，且上開監聽譯文之對話即係其與綽號ＰＰ的對話（同上
      偵4060卷第211頁，被告及檢察官於審理時對證人李耀祖
      警、偵訊之供述並無異議，本院審酌證人李耀祖警訊之供
      述係出於自由意識，無何不當，偵查中之陳述亦無顯有不
      可信之情況，自得採酌），再參以證人李耀祖確係於95年
      4月1日、95年4月4日以0000000000打電話至紀晏陞使用之
      000 0000000門號，要求送指定數量之搖頭丸、Ｋ他命至
      論情、蒂那，紀晏陞隨即打電話至000000 0000門號予乙
      ○○，將交易地點、搖頭丸及Ｋ他命之指定數量及價格告
      知乙○○，亦有上開門號之通聯譯文在卷可佐（偵卷第60
      、61頁），足認同案被告謝明昌、紀晏陞二人確有於95年
      4月1日、95年4月4日販賣上開搖頭丸、Ｋ他命予李耀祖之
      事，謝明昌、紀晏陞二人確係販賣第二級毒品及第三級毒
      品之正犯，而有販賣上揭毒品犯行亦堪認定。
（四）被告於本院辯稱：並未告訴謝明昌販毒的事情云云，及於
      原審所述並未轉告謝明昌云云與其上開於原審中所述不合
      ，亦與證人謝明昌所述不符，顯非可採，應以被告於原審
      嗣後坦承有將紀晏陞來電之事轉告謝明昌，較可採信；再
      原審之辯護人雖辯稱：因被告若未接聽電話或未代為轉達
      電話內容給謝明昌，紀晏陞仍可再次與謝明昌聯絡，不會
      錯失毒品交易機會，是被告行為不具重要性，不可能影響
      或促成販賣行為之成立云云，惟查，被告本件二次轉達紀
      晏陞來電內容予謝明昌之犯行，均對謝明昌、紀晏陞二人
      販賣搖頭丸、Ｋ他命予李耀祖之犯行給予助力，且紀晏陞
      既已於電話中告知被告販賣搖頭丸、Ｋ他命之交易地點、
      交易毒品之數量及收取之價金，被告對紀晏陞係欲與謝明
      昌達成為販賣第二級、第三級毒品之犯意聯絡亦明，其仍
      轉達予謝明昌，謝明昌並因之前往指定地點之論情、蒂那
      販賣搖頭丸、Ｋ他命，其具幫助販賣第二級、第三級毒品
      之犯意甚明，且該幫助行為確有給予謝明昌、紀晏陞二人
      販賣犯行予以助力，自不能以不具重要性而認幫助犯行不
      成立，辯護人所辯，顯非可採。本件事證明確，被告上揭
      犯行應堪認定。
二、查被告乙○○基於幫助之意思，參與販賣第二級毒品及第三
    級毒品之構成要件以外之行為，為幫助犯。核被告乙○○所
    為，係犯刑法第30條第1項、毒品危害防制條例第4條第2項
    之幫助販賣第二級毒品罪，及犯刑法第30條第1項、毒品危
    害防制條例第4條第3項之幫助販賣第三級毒品罪。再按連續
    幫助與幫助連續為不同之犯罪態樣，如基於概括犯意，多次
    幫助他人犯罪，為連續幫助，就幫助者而言，該幫助者有多
    次犯罪行為；如以一幫助行為，幫助他人連續犯罪，則為幫
    助連續，就幫助者而言，僅有一次犯罪行為。正犯紀晏陞、
    謝明昌所犯多次販賣第二級毒品、第三級毒品之行為，係基
    於概括犯意反覆為之，所犯構成要件相同，應成立連續販賣
    第二級毒品罪、連續販賣第三級毒品罪，而被告基於幫助意
    思，先後二次為幫助行為，亦應論以連續幫助連續販賣第二
    級毒品及連續幫助連續販賣第三級毒品罪，並均依法加重其
    刑 (就連續幫助販賣第二級毒品部分僅就有期徒刑部分加重
    ，無期徒刑依法不得加重。按九十四年二月二日修正公布，
    九十五年七月一日施行之刑法第五十六條雖廢除連續犯之規
    定，然比較修正前後之規定，修正前之規定有利於被告，依
    刑法第二條第一項規定，應適用修正前之規定)，再被告幫
    助紀晏陞、謝明昌基於共同概括犯意犯上開販賣第二級毒品
    、第三級毒品罪，為從犯，依修正前刑法第30條第2項之規
    定 (按九十四年二月二日修正公布，九十五年七月一日施行
    之刑法第三十條修正為幫助他人實行犯罪行為者，為幫助犯
    ，雖他人不知幫助之情者，亦同。幫助犯之處罰，得按正犯
    之刑減輕之，比較修正前後之規定，修正後之規定於被告並
    無較有利之情事，依刑法第二條第一項規定，應適用修正前
    之規定)減輕其刑 (另九十四年二月二日修正公布，九十五
    年七月一日施行之刑法第六十五條規定，無期徒刑減輕者為
    二十年以下十五年以上有期徒刑，比較修正前後之規定，修
    正後之規定對被告並無較有利，依刑法第二條第一項規定，
    應適用修正前之規定)。又被告一幫助行為同時觸犯連續幫
    助販賣第二級毒品罪及連續幫助販賣第三級毒品罪，為想像
    競合犯，從一重論以幫助販賣第二級毒品罪。再按刑法第59
    條規定犯罪情狀可憫恕者，得酌量減輕其刑，為法院得自由
    裁量之事項，雖然法院為裁量減輕時，並非漫無限制，以被
    告犯罪情狀客觀上足以引起社會上一般人之同情，始足當之
    ，最高法院81年度台上字第86 5號判決可資參照，本件審酌
    被告幫助販賣第二級毒品、第三級毒品之犯行僅有二次，且
    其幫助行為僅係轉達販賣毒品之交易訊息，實害危險不大，
    又該二次犯行，正犯紀晏陞、謝明昌販賣之毒品數量合計為
    搖頭丸5顆及Ｋ他命3瓶，價金合計為5900元，價值數量尚非
    大量，被告復未從中牟利，且被告本件幫助販賣第二級毒品
    、第三級毒品之犯行，所危害之直接對象僅有李耀祖一人，
    衡之毒品危害防制條例第4條第2項之法定刑為「無期徒刑或
    七年以上有期徒刑，得併科新臺幣七百萬元以下罰金」，倘
    科以被告該法定最低之刑，尚嫌過重，情輕法重，其情狀尚
    堪憫恕，依修正前刑法第59條之規定 (按此條文僅係法院酌
    減審認標準之明文化，無新舊法比較之問題，惟參照最高法
    院八十七年度台上字第二○二六號判例意旨，比較行為時及
    裁判時之法律孰為有利於被告時，應就罪刑有關之一切情形
    ，比較其全部之結果而為整體之適用，本件被告減刑所適用
    之刑法第六十四條等及連續犯所適用之法律既需經新舊法比
    較而適用修正施行前之規定，則關於酌量減輕其刑之條文亦
    應整體適用修正施行前之規定)，酌量減輕被告之刑，並依
    法遞減之。被告同時具有加重減輕事由，爰依法先加後減。
    原審予以論罪科刑雖非無見，惟查原審既認扣案之門號0000
    000000號之行動電話一支係被告所有供本件幫助犯行使用之
    物，竟未依毒品危害防制條例第十九條第一項規定宣告沒收
    ，另無期徒刑依法不得加重，原審於敘明依連續犯之規定加
    重被告刑責時未說明無期徒刑除外，均尚有未洽，原審判決
    既有如上未當之處，應由本院將其撤銷改判，審酌被告前無
    不良素行，明知紀晏陞、謝明昌二人從事販賣第二級、第三
    級毒品，猶提供助力，轉達販賣毒品之交易訊息，助長該二
    人販賣第二級、第三級毒品之行為，擴大毒品危害，及被告
    本件幫助犯行僅係轉達交易訊息，且其與同案被告謝明昌係
    屬好友，二人同居一室，因之難以拒絕提供轉達之協助，再
    本件其所幫助之犯行僅有二件，合計紀晏陞、謝明昌二人該
    二次所販賣之搖頭丸合計共5顆、Ｋ他命3瓶，總價金僅59
    00元，復購買上開毒品之對象同係李耀祖，被告本件幫助犯
    行，並未從中獲取利得，暨其犯後態度等一切情狀，依法量
    處如主文第二項所示之刑。又被告前未曾因故意犯罪受有期
    徒刑以上刑之宣告，因一時失慮，犯本件犯行，犯後已表悔
    意，經此偵審教訓，應知警惕而無再犯之虞，本院認本件所
    宣告之刑以暫不執行為當，爰予宣告緩刑肆年，並諭知緩刑
    期內付保護管束，以啟自新。扣案之門號0000000000號之行
    動電話係被告所有供本件幫助犯行使用之物，業據被告供承
    在卷，依毒品危害防制條例第十九條第一項規定宣告沒收。
    至扣案之第二級毒品搖頭丸、第三級毒品Ｋ他命、第二級毒
    品大麻、分裝袋1包、吸管1支，並非被告所有供幫助犯罪使
    用之物，其餘扣案之行動電話與本件被告幫助販毒行為無涉
    ，爰均不予宣告沒收 (按所謂幫助犯係指就他人之犯罪加以
    助力，使其易於實施之積極或消極的行為而言，其犯罪態樣
    與實施犯罪之正犯有別，其所處罰者，乃其提供助力之行為
    本身，而非正犯實施犯罪之行為，因此，幫助犯不適用責任
    共同之原則，對正犯所有供犯罪所用或因犯罪所得之物，勿
    庸併為沒收之宣告，最高法院88年度台上字第6234判決、89
    年度台上字第6946 號判決參照)。
三、公訴意旨另略以：被告乙○○明知搖頭丸、Ｋ他命業經毒品
    危害防制條例分別列為第二級、第三級毒品，不得非法販賣
    ，仍基於幫助販賣之概括犯意，於95年4月間，在臺中市南
    屯區○○○○街256號「剪青絲美髮店」內，協助謝明昌、紀
    晏陞（均另案審理)寄藏毒品、提供毒品交易場所、接聽訂
    購毒品之0000000000號行動電話、並分裝毒品多次；且於95
    年4月15日晚間20時許，代為收受楊貴芃向謝明昌購買第三
    級毒品Ｋ他命之6000元現金。嗣於同年4月27日18時20分許
    ，在上址為警查獲，並當場扣得Ｋ他命10瓶（共重21公克）
    、Ｋ他命18包（共重715. 4公克）、分裝袋1包、搖頭丸2包
    （共重10.7公克）及行動電話4支。因認被告乙○○涉犯刑
    法第30條第1項、毒品危害防制條例第4條第2項之幫助販賣
    第二級毒品罪嫌及刑法第30條第1項、毒品危害防制條例第4
    條第3項之幫助販賣第三級毒品罪嫌云云。
（一）按犯罪事實應依證據認定之，無證據不得認定犯罪事實。
      又不能證明被告犯罪者，應諭知無罪之判決，刑事訴訟法
      第154條第2項、第301條第1項定有明文。再按「刑事訴訟
      法第161條已於民國91年2月8日修正公布，其第一項規定
      ：檢察官就被告犯罪事實，應負舉證責任，並指出證明之
      方法。因此，檢察官對於起訴之犯罪事實，應負提出之證
      據及說服之實質舉證責任。倘其所提出之證據，不足為被
      告有罪之積極證明，或其指出之證明方法，無從說服法院
      以形成被告有罪之心證，基於無罪推定之原則，自應為被
      告無罪判決之諭知」，最高法院92年臺上字第128號判例
      參照。又按「事實之認定，應憑證據，如未能發現相當證
      據或證據不足以証明，自不能以推測或擬制之方法，以為
      裁判之基礎」，最高法院40年台上字第86號判例參照。再
      按刑法上之幫助犯，以正犯已經犯罪為構成要件，故幫助
      犯無獨立性，如無他人犯罪行為之存在，幫助犯即無由成
      立，最高法院60年臺上字第2159號判例參照；又按從犯之
      幫助行為，雖兼賅積極、消極兩種在內，然必有以物質上
      或精神上之助力予正犯之實施犯罪之便利時，始得謂之幫
      助。若於他人實施犯罪之際，僅以消極態度不加阻止，並
      無助成正犯犯罪之意思，及便利其實施犯罪之行為者，即
      不能以從犯論處，最高法院27年上字第2766號判例參照。
（二）就本案證據能力之說明：證人楊貴芃之警詢證詞應無證據
      能力本件公設辯護人指稱：證人楊貴芃之警詢證詞無證據
      能力，因係審判外的供述云云。查：
  １按被告以外之人於審判外之言詞或書面陳述，除法律有規定
    者外，不得作為證據，刑事訴訟法第159條第1項定有明文；
    再按被告以外之人於檢察事務官、司法警察官或司法警察調
    查中所為之陳述，與審判中不符時，其先前之陳述具有較可
    信之特別情況，且為證明犯罪事實存否所必要者，得為證據
    ，刑事訴訟法第159條之2亦有明文。
  ２證人楊貴芃於警詢陳述：乙○○有販賣毒品給我云云，與原
    審審理中所述不符，而公訴人復未提出證據證明證人楊貴芃
    於警詢之先前陳述，具有較可信之特別情況，證人楊貴芃之
    警詢筆錄與刑事訴訟法第159條之2得為證據之要件不符，依
    刑事訴訟法第159條第1項之規定，自不得作為證據。
（三）訊據被告乙○○否認有幫助販賣第二級毒品、第三級毒品
      犯行，於原審辯稱：沒有幫助紀晏陞、謝明昌寄藏毒品、
      提供交易場所、接聽謝明昌使用之0000000000號行動電話
      ；只有一次謝明昌在洗澡，要我幫他拿2顆搖頭丸、1瓶Ｋ
      他命，放在桌上，他等一下要帶出去，我有幫他拿放在桌
      上等語（原審卷第21頁），並辯稱：4月15日晚上8點我有
      碰到楊貴芃，那是謝明昌當天晚上把楊貴芃帶到南屯區○
      ○○○街256號2樓，所以我有碰到楊貴芃，但我沒有向楊
      貴芃收6000元，是謝明昌拿一個煙盒給楊貴芃，但楊貴芃
      並沒有給謝明昌錢云云（原審卷第22頁）。公訴人認被告
      涉犯幫助販賣第二級毒品、第三級毒品犯行，無非以被告
      警偵訊所述內容、證人楊貴芃偵訊證述，並有0000000000
      、0000 000000行動電話門號之監聽譯文、扣案之毒品搖
      頭丸、Ｋ他命及行動電話4支為據。
（四）惟查，就公訴意旨所指被告於95年4月15日20時許，代收
      楊貴芃向謝明昌購買第三級毒品Ｋ他命之6000元現金之幫
      助販賣第三級毒品Ｋ他命部分：
    １查楊貴芃確有於95年4月間向紀晏陞訂購Ｋ他命，經紀晏
      陞將楊貴芃訂購之Ｋ他命以盒子包裝完妥，再託謝明昌轉
      交予楊貴芃，俟楊貴芃與謝明昌連絡後，楊貴芃於95年4
      月15日20時許，至臺中市○○○○街256號向謝明昌拿取Ｋ
      他命，並交付6000元等情，業據證人謝明昌、紀晏陞、楊
      貴芃證述在卷，互核相符，證人謝明昌於原審證稱：（檢
      察官問：楊貴芃為何會去你住處拿Ｋ他命？）因為紀晏陞
      出國的時候，他有把東西給我，說楊貴芃會來。‥‥他用
      一個煙盒裝起來，就是說楊貴芃會來拿東西，如果他來拿
      ，就把那個煙盒拿給楊貴芃就好了。（檢察官問：煙盒裡
      面是什麼東西？）Ｋ他命，因為我有打開來看等語（原審
      卷第86、87頁），復據證人紀晏陞先於偵訊結稱：（檢察
      官問：謝明昌向楊貴芃收的6000元，是否有交給你？）有
      ，那是楊貴芃欠我的錢，因為我出國前有交代謝明昌說我
      要賣Ｋ他命給楊貴芃，我有先幫楊貴芃留起來，楊貴芃來
      時就請謝明昌將Ｋ他命交給楊貴芃，並跟他收錢等語（偵
      卷第116頁，並無顯有不可信之情狀，自得採酌），其於
      原審法院亦具結證稱：我有告訴謝明昌說裡面是什麼東西
      ，我告訴謝明昌說楊貴芃會來拿，我告訴謝明昌裡面就是
      Ｋ他命等語（原審卷第104頁），並據證人楊貴芃於原審
      法院具結證稱：一次剛好他（指紀晏陞）出國，寄放在他
      朋友那邊，就只有一次。其他都是他自己拿給我的。‥‥
      （檢察官問：朋友姓名？）謝明昌。‥‥因為他出國前，
      我要紀晏陞幫我拿毒品，他說他拿到之後，他說他晚上要
      出國，東西放在朋友那邊。‥‥就是留一個電話給我，要
      我打那個電話。‥‥我當天打那個電話，對方我不知道是
      何人接聽，是一個男的，我告訴他說我是紀晏陞的朋友，
      我問他說紀晏陞的東西放在哪裡，他告訴我地方。我到那
      邊之後，就進去裡面，因為紀晏陞朋友有告訴我放東西的
      地方，地址我忘記了。當時就是有人下來帶我進去等語（
      原審卷第67、68頁），互核大致相符，是本件應係紀晏陞
      、謝明昌二人基於販賣Ｋ他命之犯意聯絡，由紀晏陞提供
      Ｋ他命，再交由謝明昌與楊貴芃交易，將Ｋ他命交予楊貴
      芃，並向楊貴芃收取6000元，合先敘明。
    ２再當日確係楊貴芃打電話至0000000000門號與謝明昌詢問
      購買Ｋ他命之地點時，謝明昌請被告向楊貴芃說明如何至
      剪青絲店址，被告確有於電話中告知楊貴芃如何至店址等
      情，亦據被告於警詢（偵卷第16頁）及原審法院自承在卷
      （原審卷第24頁），並有被告以0000000000門號與楊貴芃
      使用之0000000000門號聯繫如何到達大墩14街店址之行動
      電話監聽譯文可佐（偵卷第57頁）。
    ３在楊貴芃至上開大墩14街店址後，向謝明昌拿取所要購買
      之Ｋ他命時，當場因被告坐於謝明昌及楊貴芃中間，謝明
      昌遂先將紀晏陞包妥之Ｋ他命交由坐於中間之被告遞交予
      楊貴芃，之後，楊貴芃再將6000元交由坐於中間之被告遞
      交予謝明昌等情，亦可由證人楊貴芃於偵訊及原審法院之
      證述及證人謝明昌之於偵訊及原審法院之證述可知，證人
      楊貴芃於偵訊證稱：謝明昌帶我上去的，他拿一個盒子給
      我，裡面是Ｋ他命，大約有5克，我有拿6000元給乙○○
      ，乙○○再轉交給謝明昌，我說那是要給紀晏陞的等語（
      偵卷第117頁，並無顯有不可信之情狀，自得採酌），其
      於原審法院亦證稱：我上去之後，我們坐一排，我坐最右
      邊，乙○○坐中間，謝明昌坐左邊，我問謝明昌，紀晏陞
      託他拿給我的東西呢，我要拿，之後，謝明昌就拿一個用
      紙盒子包好的東西給我，那是本來就已經包好了的，他就
      遞過來給我，因為中間隔了乙○○，所以就透過乙○○拿
      給我。之後，我就說我之前有欠紀晏陞6000元，我請謝明
      昌幫我拿給紀晏陞等語（原審卷第69頁），並於原審法院
      詳證：（檢察官問：當天你拿的6000元，是如何交付？）
      我就拿出來，乙○○坐中間，我透過乙○○，要他幫我遞
      給謝明昌。‥‥（辯護人問：拿出來的6000元，你並沒有
      交給被告？）是的，他只是幫我遞過去而已等語（原審卷
      第71、73頁），已詳細證述當時Ｋ他命及6000元均由現場
      坐於中間位置之乙○○負責遞交之情形；而證人謝明昌於
      偵訊亦具結證稱：（楊貴芃是否有來拿毒品？）有，我有
      交代乙○○拿一個煙盒給楊貴芃，裡面是放Ｋ他命，但乙
      ○○不知道裡面是什麼東西。‥‥我有先收錢，大概是60
      00左右，叫我轉交給紀晏陞，之後我就全數轉交給紀晏陞
      等語（偵卷第115頁），其於原審法院亦供稱：（楊貴芃
      把東西收起來後，是否有交東西給你？）有，他拿6000元
      給我，要我轉給紀晏陞等語（原審卷第88頁），是證人楊
      貴芃、謝明昌雖對係先完成Ｋ他命之交付或係先完成6000
      元之交付乙節，並非一致，然對在場之被告有負責遞交內
      裝Ｋ他命的盒子及楊貴芃在場確有完成交付6000 元等情
      ，所述一致，應可認定；再證人楊貴芃於偵訊及原審法院
      對現金6000元亦係由乙○○遞交之事先後陳述一致，參以
      乙○○當時既坐於楊貴芃及謝明昌之中間，衡情既有遞交
      Ｋ他命，現金部分依常情應亦有參與遞交，是應以證人楊
      貴芃所述較可採信。綜上所述，被告當日確有於電話中告
      知楊貴芃如何至大墩14街店址，並因坐於謝明昌、楊貴芃
      中間，而為遞交裝有Ｋ他命之盒子，並有遞交現金6000元
      之行為，亦堪認定。被告於原審雖否認當日在現場有遞交
      Ｋ他命及金錢之行為云云，及證人謝明昌於原審證稱：當
      時在乙○○下樓的時候，就把東西（指Ｋ他命）拿出來放
      在茶几上。‥‥我就是跟楊貴芃說東西在桌上，然後楊貴
      芃就收起來，至於是否有打開來看，我忘記了云云，惟倘
      在場被告未有遞交Ｋ他命之行為，何以謝明昌於偵訊及楊
      貴芃於偵訊及原審法院均為上開陳述，是被告此部分所辯
      及證人謝明昌於原審法院此部分之陳述，顯非可採。
    ４惟被告於遞交當時並不知悉楊貴芃要拿取之物品即其所遞
      交給楊貴芃之物品，其內係放Ｋ他命，係楊貴芃取得後，
      被告始知情等情，亦據證人謝明昌於偵訊及原審法院陳明
      在卷，證人謝明昌於偵訊具結證稱：（楊貴芃是否有來拿
      毒品？）有，我有交代乙○○拿一個煙盒給楊貴芃，裡面
      是放Ｋ他命，但乙○○不知道裡面是什麼東西（偵卷第11
      5頁，並無顯有不可信之情況，自得採酌 ），其於原審法
      院亦對此節詳證：（檢察官問：紀晏陞把東西（指Ｋ他命
      ）交給你的時候，乙○○是否有在場？）他不在家。（檢
      察官問：後來你有無把紀晏陞寄放東西的事情，告訴乙○
      ○？）他應該不知道這件事情，因為我把東西放在抽屜裡
      面。‥‥（檢察官問：你有無向乙○○提過？）沒有。‥
      ‥（檢察官問：在二樓現場，你們是否有提到要拿什麼毒
      品、多少數量？）好像沒有。因為紀晏陞已經用盒子裝好
      了等語（原審卷第87、89頁），並證稱：（檢察官問：如
      何知道乙○○不知道裡面是什麼東西？）因為東西是紀晏
      陞拿給我的，我放在抽屜裡面，所以乙○○如果沒有看，
      他應該是不知道等語（原審卷第92頁）在卷，核與證人楊
      貴芃於原審證稱：（檢察官問：打電話過去的時候，有無
      與對方說要拿什麼種類以及數量？）沒有。‥‥（受命法
      官問：4月15日，你去美髮店那天，在電話或現場，對於
      你要買的Ｋ他命，你是與誰討論價格、數量？）價格、數
      量是之前與紀晏陞當面就已經說好了。‥‥（受命法官問
      ：4月15日當天去美髮店，是否還有討論Ｋ他命的價格、
      數量？）我印象中應該是沒有。‥‥（受命法官問：在現
      場，乙○○是否知道謝明昌拿給你的東西是Ｋ他命？）我
      當場沒有打開，所以他應該是不知道等語（原審卷第70、
      73、74頁），互核相符，均證稱在遞交前並未有討論所遞
      交之物品為Ｋ他命，再參以紀晏陞交付該包Ｋ他命予謝明
      昌時，被告並不在場，並無任何積極證據證明被告於遞交
      時知情所遞交之物為Ｋ他命。至被告於偵訊時雖供稱：有
      一次是小寶（即楊貴芃之綽號）說要來拿貨，是我開門帶
      小寶上去的，那時是在ＰＰ出國的時候，‥‥，那次他有
      拿到ＰＰ分裝好的Ｋ他命等語（偵卷第83頁），及於原審
      亦陳明：我知道現場謝明昌給楊貴芃的是Ｋ他命，因為楊
      貴芃是從紙盒裡面拿出Ｋ他命出來抽的等語（原審卷第75
      頁），惟被告於上開偵訊，並未明確陳述其如何知情小寶
      即楊貴芃所取得物為Ｋ他命，又係事前或事後得知，尚難
      因該語焉不詳之陳述，認被告確係於該次遞交前，知悉所
      遞交之物為Ｋ他命，另依被告於原審法院所述，其顯係於
      遞交予楊貴芃後，始知情其所取得之物係Ｋ他命，自不能
      遽之推定其遞交之初，即知悉所遞交之物係Ｋ他命。綜上
      所述，並無證據證明被告告知楊貴芃如何前往店址之時，
      知情楊貴芃至店內之目的為何，亦無證據證明被告於遞交
      時知情該遞交物品為Ｋ他命，及遞交現金係Ｋ他命之對價
      ，尚難認被告係出於幫助販賣Ｋ他命之犯意，告知楊貴芃
      如何到達店內，並在現場遞交Ｋ他命及現金。
（五）另就公訴意旨所指：被告於95年4月間（除前開起訴並有
      罪之95年4月1日及95年4月4日之犯行，及前開95年4月15
      日20時許之犯行外），在剪青絲美髮店內，連續協助謝明
      昌、紀晏陞寄藏毒品、提供毒品交易場所、接聽訂購毒品
      之門號0000000000號行動電話、並分裝毒品多次之幫助販
      賣第二級毒品及第三級毒品犯行部分：
    １被告雖於警詢陳稱：「（警問：紀晏陞於95年4月13日至
      95年4月18日出國期間，0000000000是否交給你持用幫忙
      出貨販賣毒品？）‥‥有時候謝明昌交貨，有時候是我交
      貨，但我都沒向對方收錢，因為他們都是紀晏陞的客戶，
      等他回來才要跟他算。‥‥（警問：是何人分裝後交給客
      人？數量如何分裝？）有時候是我，有時候是謝明昌分裝
      的。‥‥紀晏陞說上衣400元（搖頭丸）、褲子（Ｋ他命
      ）1300，錢都是我代收，回來再交給紀晏陞」云云（偵卷
      第14頁），並於偵訊具結證稱：「我知道ＰＰ（即紀晏陞
      ）在賣毒品，ＰＰ有時候會打這支電話（指0000000000）
      叫謝明昌送毒品，不一定是謝明昌自己接，有時候是我接
      ，如果是我接的話，ＰＰ會叫我轉告史帝芬，請他送貨。
      ‥‥我只是在史蒂芬洗澡或睡覺的時候或他要出去送貨前
      ，幫他把幾件衣服、褲子（代表搖頭丸、Ｋ他命）裝在一
      起。‥‥如果史蒂芬在忙的話或是去買東西沒有帶電話的
      時候，我會幫他接電話，‥‥如果人家聽到不是史蒂芬或
      是ＰＰ就會問我是誰，我會跟他們說我再請史蒂芬或ＰＰ
      跟他們聯絡。（檢察官問：你是否同意ＰＰ把毒品放在史
      蒂芬那裡？）是的，我同意，因為他要出國，說要寄放幾
      天云云（偵卷第82頁），又於臺灣彰化地方法院供稱：「
      ＰＰ出國將東西交給謝明昌，家裡有一些分裝袋，我是幫
      謝明昌分裝，但沒有幫他送貨」云云（聲羈146號卷第4頁
      反面），惟被告上開警詢、偵訊及於法院自白之幫助行為
      ，並未具體說明，其係何時地交何數量之何項毒品予何人
      ，收取多少金錢，如何與紀晏陞會算，何以紀晏陞的客戶
      ，卻由其出面交貨，係受何人如何委託幫助何人販賣，如
      何與紀晏陞客戶聯繫交貨；均未具體說明，係於何時地分
      裝何項毒品，是每次或偶有一次，謝明昌該次「出貨」後
      是否確有人出面買受，或並非成功交易或出貨；亦未具體
      說明，其所自承同意寄放云云，係何時地同意紀晏陞寄放
      何項毒品，之後紀晏陞是否確實有寄放，再其係基於幫助
      販賣之意或幫助持有之意，該次紀晏陞寄放毒品，究竟其
      後是否有販賣予他人或轉讓他人或紀晏陞自己施用；亦未
      具體說明，其係指何時地接聽何通電話並轉告謝明昌後，
      謝明昌是否因之確實有販賣何項毒品予何人。依上開語焉
      不詳，未敘明具體時間地點之幫助行為之被告警詢、偵訊
      及於臺灣彰化地方法院陳述之內容，尚難認定被告該不詳
      時間之幫助行為，係對紀晏陞、謝明昌何時地之販賣毒品
      行為提供幫助，亦無從認定被告之各該幫助犯行係幫助販
      賣第二級毒品或第三級毒品，或兼而有之，再參以證人謝
      明昌於偵訊亦證稱：（檢察官問：紀晏陞出國時，你手邊
      就有0000000000、0000000000、0000 000000這3支電話，
      乙○○是否會接聽？）會，但他只會接聽預約剪頭髮的，
      如果不是要剪頭髮，他都會拿給我聽等語（偵卷第115頁
      ），更足佐證被告乙○○係於謝明昌不便接聽電話時，代
      為接聽謝明昌之電話，應屬日常生活之互助行為，並無證
      據證明被告係基於幫助販賣第二級或第三級毒品之犯意而
      為接聽電話之行為，本件殊難僅依被告上開語焉不詳，無
      具體時間地點之幫助行為，遽認被告應成立幫助販賣第二
      級毒品及第三級毒品犯行。
    ２再扣案之Ｋ他命10瓶（共重21公克）、Ｋ他命18包（共重
      715.4公克）、疑似搖頭丸2包（共重10.7公克），均係在
      被告大墩14街256號居所之2樓房間所查獲，業據被告於原
      審法院陳明在卷，且上開物品經鑑定結果，Ｋ他命部分確
      係第三級毒品Ｋ他命無訛，而搖頭丸部分，除其中一種搖
      頭丸（毛重1.65公克）即編號6之4之粉紅色圓形藥錠，驗
      餘淨重1.32公克，未檢出ＭＤＡ或ＭＤＭＡ成分外，餘均
      檢出ＭＤＡ、ＭＤＭＡ成分，亦有內政部警政署刑事警察
      局95年7月28日刑鑑字第0950075275號鑑定書在卷可佐（
      偵卷第126、127頁），足認現場確有查獲第二級毒品搖頭
      丸及第三級毒品Ｋ他命。又查獲上址處所係被告所承租，
      然2樓房間係被告與友人謝明昌共同居住使用等情，亦據
      被告於臺灣彰化地方法院、原審法院陳明在卷（聲羈14 6
      號卷第4頁、本院卷第20頁），並有租賃契約書在卷可佐
      （偵聲121號卷第7至10頁）；再上開扣案之Ｋ他命係紀晏
      陞所有，寄放在謝明昌處，扣案之搖頭丸係謝明昌所有等
      情，亦據被告對上揭扣案毒品來源於偵訊供稱：因為我跟
      謝明昌住在一起，謝明昌與紀晏陞很熟，當初紀晏陞要出
      國，所以就把毒品寄放在謝明昌那邊等語（偵卷第113頁
      ），而證人紀晏陞於偵訊亦證稱：（檢察官問：你出國時
      為何要把毒品放在謝明昌那邊？）因為我們是比較好的朋
      友。（檢察官問：寄放的搖頭丸、Ｋ他命、大麻、分裝袋
      等物是否全部都是你的？）是的，但搖頭丸有一些是謝明
      昌自己的。（檢察官問：你將毒品寄放在謝明昌那邊，乙
      ○○是否同意？）乙○○不是很清楚，只有謝明昌同意而
      已等語（偵卷第116、117頁，並無顯有不可信之情況，自
      得採酌），及證人謝明昌於偵訊證稱：搖頭丸是我的，是
      我之前向紀晏陞買的，‥‥Ｋ他命都是紀晏陞的，是他出
      國寄放在我那邊等語（偵卷第115頁），互核相符，是上
      揭查獲扣案之Ｋ他命，係因謝明昌居住於該處，並受紀晏
      陞委託而同意紀晏陞寄放於該處，自不能因謝明昌同意紀
      晏陞於上揭居住地點放置Ｋ他命，即認承租上址房屋且共
      同居住該處，未受託存放Ｋ他命，僅對上揭寄放Ｋ他命行
      為未表示反對之被告，遽認其具幫助販賣毒品之犯意，且
      有寄藏毒品之幫助販賣行為。至被告於偵訊曾一度供稱：
      （檢察官問：你是否同意ＰＰ把毒品放在史蒂芬那裡？）
      是的，我同意，因為他要出國，說要寄放幾天云云（偵卷
      第82頁），惟其並未受紀晏陞之委託寄放上揭Ｋ他命，已
      如證人紀晏陞、謝明昌所述，是其所謂同意，應係未對謝
      明昌受託寄放上揭毒品表示反對之意，尚難以其前揭語焉
      不詳之「同意」云云，遽推斷其具幫助販賣第二級或第三
      級毒品之犯意。
    ３再幫助犯以正犯有著手實施犯罪之行為，且其行為達於可
      罰之程度，始能構成，倘正犯並未著手實施犯罪行為，而
      未成立犯罪，自無幫助犯之成立，查公訴人所指稱被告之
      上開「寄藏毒品、提供毒品交易場所、接聽訂購毒品門號
      之電話並分裝毒品」之各該幫助行為，是否因之助使正犯
      即同案被告紀晏陞、謝明昌二人實施何時間地點販賣何項
      毒品予何人之犯行，未見公訴人於犯罪事實或理由欄中載
      明，亦未提出任何積極證據證明，則本件既無證據證明公
      訴人所指之被告上揭幫助行為，確有因之幫助正犯紀晏陞
      、謝明昌某具體時間地點何次何項販賣行為之成立，被告
      自不成立幫助犯。換言之，倘同案被告紀晏陞、謝明昌於
      未接受被告幫助時，另有於其他時間、地點從事販賣第二
      級毒品、第三級毒品之犯行，既無證據證明被告之幫助行
      為，確有對紀晏陞、謝明昌該次販賣第二級毒品、第三級
      毒品有所助力，自不能以紀晏陞、謝明昌二人成立販賣毒
      品犯行，遽認被告亦成立該次幫助販賣第二級毒品、第三
      級毒品之犯行。
（六）綜上所述，此部分公訴意旨所指，依現有證據均不足以證
      明被告有幫助販賣第二級毒品、第三級毒品之犯行，原應
      依法為無罪之諭知，因公訴人認與前開起訴判罪部分有連
      續犯之裁判上一罪關係，爰不另為無罪之諭知，併此敘明
      。
四、據上論斷，應依刑事訴訟法第三百六十九條第一項前段、第
    三百六十四條、第二百九十九條第一項前段、毒品危害防制
    條例第四條第二項、三項、第十九條第一項、刑法第二條第
    一項、第十一條前段、第五十六條 (修正前)、第五十五條
    、第三十條第一項、第二項 (修正前)、第五十九條 (修正
    前)、第七十四條第一項第一款、第九十三條第一項，判決
    如主文。
    本案經檢察官甲○○到庭執行職務。
中　　華　　民　　國　　96　　年　　2　　月　　15　　日
            刑事第九庭    審判長法　官　陳　筱　珮
                                法　官  趙  春  碧
                                法　官  康　應　龍
上列正本證明與原本無異。
如不服本判決應於收受送達後十日內向本院提出上訴書狀，其未
述上訴之理由者並得於提起上訴後十日內向本院補提理由書 (
均須按他造當事人之人數附繕本)。
                                書記官  姚　錫　鈞
中　　華　　民　　國　　96　　年　　2 　　月　　16　　日
